臺灣高等法院臺中分院刑事判決　　　　　　　　　　九十一年度上訴字第六三二號
　　上　訴　人　臺灣台中地方法院檢察署檢察官
　　被　　　告　丁○○
右上訴人因公共危險案件，不服臺灣臺中地方法院九十年度訴字第一九四三號中華民
國九十一年三月七日第一審判決（起訴案號：臺灣臺中地方法院檢察署九十年度偵字
第一一八一九號），提起上訴，本院判決如左：
    主      文
上訴駁回。
    理      由
一、本案經本院審理結果，認被告被訴公共危險犯行係屬不能證明，其證據及理由，
    業據第一審判決書理由欄記載甚詳，爰引用之（如附件）。原審以不能證明被告
    犯罪，而依刑事訴訟法第三百零一條第一項規定，諭知無罪之判決，經核認事用
    法，並無不合，檢察官上訴意旨雖謂：被告丁○○於警偵訊中均自承：伊於民國
    八十九年十一月十日有僱工開挖，從台中縣東勢鎮通過伊所承租台中縣和平鄉○○○○段○六三五地號國有土地（下稱系爭國有土地）之魚藤湖產業道路（下稱
    系爭道路）路段，並立牌不准他人修護等情。復查：被告所涉刑法第一百八十五
    條公共危險之犯罪事實，亦據告發人甲○○、戊○○於警訊及偵查中均指證甚詳
    ，核與證人即被告僱用之不知情工人己○○與證人即在系爭國有地附近種植之農
    人陳鐘茂於警訊及偵查中證陳情節相符，並有系爭國有地土地登記謄本、地籍圖
    謄本、台中縣政府函、處分書、農業局水土保持課就系爭道路提供之資料、台中
    縣東勢鎮公所函、開會通知單、八十九年十一月二十一日會議記錄、取締案件勘
    查紀錄表等件及照片數幀在卷足憑。再者，告發人甲○○、戊○○復指稱：系爭
    道路為被告非法開挖毀損後，致居住在被告承租系爭國有地附近之耕種者，僅能
    小心地以步行通過該路段，汽機車則完全無法通行；若不知情之汽機車快速駛來
    時，必會墜落山崖等語，經核亦與卷附數幀系爭道路遭毀損之照片所示之情節相
    符，是被告私自開挖系爭道路，實已致生往來人、車通行之危險，原審判決尚有
    未當云云，惟查被告所挖除系爭道路鄰接系爭國有土地部分，早於八十六年間即
    因颱風等因素而陸續有路基掏空、道路受損之情形，而斯時該道路之排水系統及
    損壞等問題，導致附近土石沖刷而波及被告所承租耕種之系爭國有土地，被告遂
    自八十六年六月間起即多次向台中縣東勢鎮公所陳情，要求該所若欲修繕系爭道
    路，就經過被告承租耕種土地之路段部分必須做好排水系統維護處理，且須經過
    其同意才能為修繕，系爭道路鄰接被告承租系爭國有土地路段之修繕問題，即因
    而延宕而無法解決，而由告發人等與被告協調中，迄至八十九年地震前均未重新
    舖設等情，並經告發人甲○○、戊○○亦於本院供述在卷，核與被告所供尚相符
    合，又系爭道路鄰接系爭國有土地路段，並不在主管機關即台中縣東勢鎮公所於
    八十九年三月迄八月間所指示發包進行修繕之範圍，該路段原本既未經主管機關
    台中縣東勢鎮公所發包舖設，八十九年八月間所為舖設又僅係承包之亞細亞營造
    工程有限公司為便利施工材料運送所暫時設置，並非為供一般人通行使用之目的
    ，自難認該路段性質上屬於作為供公眾往來通行之道路，且此並不在亞細亞營造
    工程股份有限公司與台中縣東勢鎮公所約定應施作之範圍，施作之該公司於完工
    後並應將之拆除以回復原狀之情事，亦經原審判決認定明確並論述綦詳，而証人
    己○○於本院亦明確證稱：當時係該公司負責人乙○○要其至現場配合被告為處
    理，費用係乙○○所給付，被告並未付費，事後被告又另外要求其將挖除部分重
    新疊上水泥，此時被告才給付其六千元作為代價等語，足見該挖除工作被告並未
    給付任何費用等語，亦可見亞細亞營造工程股份有限公司事後經定作人即台中縣
    東勢鎮公所告知，隨即自行拆除前述暫時設置之路面，被告在場僅係基於利害關
    係人地位而配合確認應挖除之路段位置，如前述，被告主觀上係出於該路段未經
    其同意前，主管之台中縣東勢鎮公所並未指示舖設該部分路段作為公共往來通行
    之用，已難認其有何損害道路以妨害往來公共安全之故意，且該路段斯時舖設目
    的亦非作為公眾通行道路使用，而被告又因要求主管機關修繕系爭道路，必須解
    決排水系統維護工作，以避免損及其耕作之租地，已如前述，是均難認被告有何
    故意損壞陸路致生往來危險之情形可言。況事後台中縣東勢鎮○○○○○路段挖
    除路面之程度、情形認有違反水土保持法規定而對被告科處行政罰鍰，被告已雇
    工將該土地堆疊水泥而成可通行狀態，顯見被告尚無公共危險之犯意，上訴人認
    應就被告予以論罪科刑，而指摘原判決不當，為無理由，應予駁回。
二、據上論斷，應依刑事訴訟法第三百七十三條、第三百六十八條，判決如主文。
本案經檢察官丙○○到庭執行職務。
中      華      民      國　    九十一     年     七      月    十六　　日
                                臺灣高等法院臺中分院刑事第一庭
                                      審判長法　官　陳　紀　綱
                                      　　　法　官　陳　登　源
                                      　　　法　官  蕭  錦  鍾
右正本證明與原本無異。
如不服本判決應於收受送達後十日內向本院提出上訴書狀，其未敘述上訴之理由者並
得於提起上訴後十日內向本院補提理由書（均須按他造當事人之人數附繕本）。
　　　　　　　　　　　　　　　　　　　　　　書記官  蘇  昭  文
中      華      民      國　    九十一     年     七      月    十七　　日
                                                                        Ｒ
台灣台中地方法院刑事判決                          九十年度訴字第一九四三號
    公  訴  人  台灣台中地方法院檢察署檢察官
    被      告  丁○○  女四十五歲（民國○○○年○○月○○日生）
                        身分證統一編號：Ｌ二五七七四六四號
                        住台中縣東勢鎮○○里○○街六九號
右列被告因公共危險案件，經檢察官提起公訴（九十年度偵字第一一八一九號），本
院判決如左：
    主  文
丁○○無罪。
    理  由
一、公訴意旨略以：被告丁○○係坐落台中縣和平鄉○○○○段０六三五地號國有土
    地（下稱系爭國有土地）之承租人，前於民國八十六年間，因從台中縣東勢鎮通
    過該地之魚藤湖產業道路（下稱系爭道路）受災修護工程排水系統問題，一直拒
    絕台中縣政府就該道路完成修繕；嗣因系爭道路於八十八年九二一大地震中受損
    加鉅，為免公眾往來發生危險，台中縣東勢鎮公所遂將系爭道路修竣。詎丁○○
    竟基於毀損犯意（毀損罪嫌部分未據告訴），私自僱用不知情之挖土機工人己○○，在八十九年十一月十日，將修補畢之系爭道路面積二十平方公尺連同地基三
    十五立方公尺一併挖除，並樹立「未經耕作權人同意、不得修護」之牌示，毀損
    供公眾往來之陸路即系爭道路，致生往來人、車通行之危險。因認告涉犯刑法第
    一百八十五條第一項之公共危險罪嫌云云。
二、按犯罪事實應依證據認定之，無證據不得推定其犯罪事實；又不能證明被告犯罪
    者，應諭知無罪之判決，刑事訴訟法第一百五十四條、第三百零一條第一項分別
    定有明文；且認定不利於被告之事實，須依積極證據，苟積極證據不足為不利於
    被告事實之認定時，即應為有利於被告之認定，更不必有何有利之證據，亦有最
    高法院三十年上字第八一六號判例可資參照。
三、訊據被告丁○○固不否認有於上開時、地請承包系爭道路修復工程之亞細亞營造
    工程股份有限公司員工己○○挖除系爭道路鄰接其土地之部分，及立牌標示不准
    他人修護之事實，惟堅決否認有何損壞陸路致生往來危險之行為，辯稱：系爭道
    路鄰接其所租用耕種系爭國有地部分路段，之前即因政府所施作道路欠缺水土保
    持防護措施致路基掏空，造成其承租耕種該部分土地受波及而有水土流失現象，
    該道路之前即已毀損而未修復，後於八十八年九二一震災後台中縣東勢鎮公所始
    加以重新舖設，當時其即向該所表示須做好水土保持措施，且基於其為系爭國有
    土地耕作權人，須經其同意才能重新舖設，以免妨害其耕種權益，但台中縣東勢
    鎮公所僱用之承包商仍自行在該處舖設道路，經其多次向台中縣東勢鎮公所陳情
    後，才由其請承包商將前重新舖設部分挖除，當時並未給付承包工人任何施工費
    用，事後告發人甲○○、戊○○又向台中縣政府反應無法通行，其才自行又以六
    千元之代價，將挖除部分再次舖設而回復原狀，當初挖除重新舖設部分並無損壞
    道路之故意等語。而公訴人認被告涉犯上開罪嫌，無非以告發人甲○○、戊○○
    於警訊及偵查中之指述，及證人即斯時被告所僱用但不知情之工人己○○、證人
    即在系爭國有土地附近種植之農人陳鐘茂之證述，暨卷附系爭國有土地土地登記
    謄本、地籍圖謄本、台中縣政府函、處分書、農業局水土保持課就系爭道路提供
    之資料、台中縣東勢鎮公所函、開會通知單、八十九年十一月二十一日會議記錄
    、取締案件勘查紀錄表等件及照片數幀等件為憑等為其主要論據。
四、經查：
（一）被告固坦承有於八十九年十一月十日，委請台中縣東勢鎮公所發包施作該系爭
      道路之亞細亞營造工程股份有限公司員工己○○挖除鄰接其土地之系爭道路部
      分路面，並經證人即當時曾見聞挖除情形之陳鐘茂證述在卷，惟被告所挖除系
      爭道路鄰接系爭國有土地部分，早於八十六年間即因颱風等因素而陸續有路基
      掏空、道路受損之情形，已為告發人甲○○所陳述在卷，並有其所提出當初損
      壞之照片一張附於偵查卷可按（參見偵查卷第五三頁），而斯時該道路之排水
      系統及損壞等問題，導致附近土石沖刷而波及被告所承租耕種之系爭國有土地
      ，被告遂自八十六年六月間起即多次向台中縣東勢鎮公所陳情，要求該所若欲
      修繕系爭道路，就經過被告承租耕種土地之路段部分必須做好排水系統維護處
      理，且須經過其同意才能為修繕，系爭道路鄰接被告承租系爭國有土地路段之
      修繕問題，即因而延宕而無法解決等情，亦有現場照片三張，及被告於八十六
      年間向台中縣東勢鎮公所提出之聲明書、陳情書影本、台中縣東勢鎮公所回函
      影本四份附卷可稽；嗣後於八十八年九二一震災後，台中縣東勢鎮公所才依據
      行政院八十九年一月二十五日工程管字第八九００一三九０號函辦理發包作業
      ，由案外人亞細亞營造工程股份有限公司標得該工程，並於八十九年三月十三
      日開工、八十九年八月十五日竣工，但施工期間就鄰接被告承租耕種土地之路
      段，因被告提出異議，幾經協調土地仍無法使用，台中縣東勢鎮公所亦援往例
      將實情簽請首長同意辦理該路段不予施設，該路段係因案外人亞細亞工程股份
      有限公司為便利後段工程材料、機具等運送而施工舖設，且未拓寬或改變原有
      地形、地貌一節，業經台中縣東勢鎮公所於九十一年二月六日以東鎮建字第九
      一００００一四八七號函文暨所附資料載明此情在卷，核與被告於偵查中所提
      出該所八十九年十二月十六日八九東鎮政字第二五二四三號函文、八十九年十
      二月四日台中縣山坡地違規使用查報與取締案件勘查紀錄表所載情形相符，足
      見系爭道路鄰接系爭國有土地路段，並不在主管機關即台中縣東勢鎮公所於八
      十九年三月迄八月間所指示發包進行修繕之範圍，該路段原本既未經主管機關
      台中縣東勢鎮公所發包舖設，八十九年八月間所為舖設又僅係承包之亞細亞營
      造工程有限公司為便利施工材料運送所暫時設置，並非為供一般人通行使用之
      目的，自難認該路段性質上屬於作為供公眾往來通行之道路，且此並不在亞細
      亞營造工程股份有限公司與台中縣東勢鎮公所約定應施作之範圍，施作之該公
      司於完工後並應將之拆除以回復原狀。
（二）抑且，證人即當時駕駛挖土機挖除該路段之亞細亞營造工程股份有限公司員工
      己○○於本院審理中已明確證稱：當時係該公司負責人乙○○要其至現場配合
      被告為處理，費用係乙○○所給付，被告並未付費，事後被告又另外要求其將
      挖除部分重新疊上水泥，此時被告才給付其六千元作為代價等語，足見該挖除
      工作被告並未給付任何費用，而證人即該公司負責人乙○○復證稱：當時台中
      縣東勢鎮公所有去函要求該公司應將該路段舖設部分挖除而回復原狀，其即指
      派己○○前往配合挖除等語，亦可見此應係亞細亞營造工程股份有限公司事後
      經定作人即台中縣東勢鎮公所告知，隨即自行拆除前述暫時設置之路面，被告
      在場僅係基於利害關係人地位而配合確認應挖除之路段位置，如前述，被告主
      觀上係出於該路段未經其同意前，主管之台中縣東勢鎮公所並未指示舖設該部
      分路段作為公共往來通行之用，已難認其有何損害道路以妨害往來公共安全之
      故意，且該路段斯時舖設目的亦非作為公眾通行道路使用，已如前述，是均難
      認被告有何損壞陸路致生往來危險之情形可言。至於事後被告自行雇工再將該
      土地堆疊水泥而成得通行狀態一事，則出於台中縣東勢鎮○○○○○路段挖除
      路面之程度、情形認有違反水土保持法規定而對被告科處行政罰鍰所致，姑不
      論該挖除係案外人亞細亞營造工程有限公司施工後回復土地原狀所需，有無違
      反水土保持法相關規定及該水土保持法應盡義務之人者是否為被告，已有可議
      ，且此均與本案無涉，亦難據為不利被告之認定。
    此外，復查無其他積極證據足資證明被告有何損壞陸路致生往來危險之公共危險
    犯行，揆諸前揭說明，被告犯罪既不能證明，依法應為其無罪之判決，以示慎審
    。
據上論斷，應依刑事訴訟法第三百零一條第一項判決如主文。
中      華      民      國    九十一    年      三      月      七      日
                              臺灣臺中地方法院刑事第一庭
                                法  官  林  麗  真
右正本證明與原本無異。
如不服本判決，應於送達後十日內向本院提出上訴狀（須附繕本），上訴於台灣高等
法院台中分院。
                                書記官
中      華      民      國    九十一    年      三      月      七      日
附錄本案論罪科刑法條全文：
